臺灣高等法院刑事判決　　　　　　　　100年度上訴字第984號
　上　訴　人
　即　被　告　呂俊德
　指定辯護人　本院公設辯護人李廣澤
上列上訴人因違反槍砲彈藥刀械管制條例案件，不服臺灣臺北地
方法院，中華民國100年3月2日第一審判決（起訴案號：95年度
偵字第323號），提起上訴，本院判決如下：
    主  文
上訴駁回。
    事  實
一、呂俊德前於民國（下同）89年間因贓物、偽造文書等案件，
    經本院以91年度上易字第2569號刑事判決就收受贓物部分各
    判處有期徒刑6月及1年2月，就偽造文書部分判處有期徒刑5
    月，並定其應執行刑為有期徒刑1年10月確定，於92年2月27
    日入監執行，而於93年4月12日縮短刑期假釋出監，迄93年
    11 月9日假釋期滿未經撤銷，徒刑視為執行完畢。詎呂俊德
    猶不知悔改，明知可發射子彈具有殺傷力之改造手槍為槍砲
    彈藥刀械管制條例所管制之槍械，非經中央主管機關許可，
    不得持有、寄藏之，竟基於非法寄藏具有殺傷力改造手槍之
    犯意，於94年9月4日晚上8、9時許，在其位在新北市○○區
    ○○路三段47巷 5號10樓住處，受黃信評（所涉違反槍砲彈
    藥刀械管制條例部分，經臺灣臺北地方法院95年度訴字第28
    7 號判處罪刑確定）之託，為其保管具有殺傷力之改造雙管
    手槍（槍枝管制編號000000 0000號）1枝，並將之藏放在客
    廳沙發旁。嗣因警方另案查獲黃信評違反毒品危害防制條例
    案件，獲悉黃信評另涉嫌非法持有具有殺傷力之槍枝，並查
    悉呂俊德受託保管該槍枝，而於94年9月5日上午9時30分許
    ，前往呂俊德上開住處搜索，當場查扣上開槍枝，並因而查
    知上情。
二、案經基隆市警察局第三分局報請臺灣臺北地方法院檢察署檢
    察官偵查起訴。
    理  由
一、按被告以外之人於審判外之言詞或書面陳述，除法律有規定
    者外，不得作為證據；又被告以外之人於審判外之陳述，雖
    不符前四條之規定，而經當事人於審判程序同意作為證據，
    法院審酌該言詞陳述或書面陳述作成時之情況，認為適當者
    ，亦得作為證據，刑事訴訟法第159條第1項、第159條之5第
    1 項分別定有明文。查本案被告、辯護人及檢察官於本院言
    詞辯論終結前，均未就所調查之證據主張有刑事訴訟法第
    159條第1項不得為證據之情形，是本案經調查之證據均有證
    據能力，合先敘明。
二、上揭犯罪事實，業據上訴人即被告呂俊德於原審法院審理時
    及本院審理時坦承不諱在卷，且經證人黃信評於警詢及偵查
    中證稱：警方在呂俊德住處查扣之槍枝確為伊放在他家的云
    云（見偵查卷第 24至26頁、99至100頁），另證人許舜書於
    警詢及偵查中亦證稱：黃信評將槍枝寄放在呂俊德住處時，
    有將槍枝從提袋中拿出給呂俊德看云云（見偵查卷第53至55
    頁、115至117頁），並經證人許舜書帶同警員前往被告上揭
    住處查獲系爭改造雙管手槍乙支，亦有扣押筆錄及扣押物品
    目錄表各1份、查獲現場照片及槍枝照片3張在卷可稽，而該
    查扣之改造雙管手槍1枝，經送請內政部警政署刑事警察局
    鑑定結果，認係土造雙管霰彈槍，以打擊底（火）藥引爆子
    彈內火藥為發射動力，機械性能良好，可擊發適用子彈，具
    有殺傷力，有該局94年 9月15日刑鑑字第0940136339號槍彈
    鑑定書在卷可資佐證（見偵查卷第66至68頁），足認被告上
    揭自白與事實相符。被告嗣於本院審理時雖辯稱：伊有供出
    槍枝所有人是黃信評，應符合槍砲彈藥刀械管制條例第18條
    第 4項規定，而有減刑之適用云云，惟查，本件係因警方獲
    報有人涉嫌違反毒品危害防制條例案件，而先於94年9月5日
    6 時30分許前往邱美娟位於臺北縣新店市（現已改制為新北
    市新店區○○○路○段47巷1號2樓之5 住所進行搜索、扣押
    ，經查獲黃信評等人涉嫌違反毒品危害防制條例案件，而將
    相關人等帶回警局詢問後，依證人邱美娟於警詢時明確指證
    稱：94年9月4日魏緒璘（按即黃信評所冒名使用之姓名）與
    許舜書有來伊家，魏緒璘拿一個紅色袋子到我住處，並從袋
    子裡拿出一把五、六十公分左右，有兩個槍管，可以從中間
    折開之手槍，說要放在伊家寄放，伊就說不行。許舜書就說
    他與一名外號叫楊桃（按即被告呂俊德）之男子在伊家旁另
    一棟大樓十樓有租屋，可以將槍拿去放他那邊。警方後來前
    往該址查獲的改造手槍，就是我檢舉魏緒璘所持有之槍枝云
    云（見偵查卷第46、49頁），基隆市警察局第三分局警員因
    而於94年9月5日9時30分許前往被告位於新北市○○區○○
    路三段47 巷5號10樓之住所進行搜索，並當場查扣系爭由被
    告所寄藏之上開改造手槍一把，足見本案警方並非因被告之
    供述而獲悉槍枝來源，自無槍砲彈藥刀械管制條例第18條第
    4 項規定之適用，被告上揭所辯，並不足採。綜上，本件事
    證明確，被告犯行堪以認定。
三、按行為後法律有變更者，適用行為時之法律。但行為後之法
    律有利於行為人者，適用最有利於行為人之法律，刑法第2
    條第1項定有明文。被告行為後，刑法已經修正，並自95年7
    月1日施行，即應依上開規定比較適用，茲詳述如下：
(一)刑法第33條第5款業於94年2月2日修正公佈，並於 95年7月1
    日施行，修正前刑法第33條第5款原規定：「罰金：1元以上
    。」，而刑法分則編各罪所定罰金之貨幣單位原為銀元，依
    現行法規所定貨幣單位折算新臺幣條例規定，銀元 1元折算
    新臺幣3元，則修正前罰金最低數額應為新臺幣3元。刑法第
    33條第 5款修正後改為：「罰金：新台幣一千元以上，以百
    元計算之。」，修正後罰金最低數額變更為新臺幣一千元，
    比較修正前後之規定，修正後刑法第33條第 5款所定罰金之
    最低數額，較修正前提高，自以修正前刑法第33條第 5款之
    規定有利於被告。
(二)有關易服勞役（包括其折算標準）之修正，乃相當於科刑規
    範事項之變更，故如行為後有關易服勞役之規定有所變更者
    ，亦應依刑法第2條第1項規定，為新舊法之「從舊從輕」比
    較；且所謂比較新舊法應整體適用，不能割裂適用，乃係指
    與罪刑有關之本刑而言，並不包括易刑處分，故事關刑罰執
    行之易刑處分仍應分別適用最有利於行為人之法律（參照最
    高法院96年度台上字第2233號判決意旨）。而按易服勞役之
    折算標準，由修正前刑法第42條第2項原定之「以（銀元）1
    元以上3元以下折算1日」（按：此規定配合修正前罰金罰鍰
    提高標準條例第 2條【現已刪除】規定，就其原定數額提高
    為100倍折算1日，則最高應以銀元300元折算1日，經折算為
    新台幣後，應以新臺幣900元折算為1日）及易服勞役期限「
    不得逾6月」，移列於修正後刑法第42條第3項，並提高為「
    以新臺幣 1000元、2000元或3000元折算1日」，且易服勞役
    期限則提高為「不得逾刑 1年」。是以修正後關於易服勞役
    之折算標準金額提高，將使易服勞役之日數減少，倘易服勞
    役折算結果未逾六個月者，經比較新舊法結果，以修正後刑
    法之規定對被告較為有利。
四、按寄藏與持有，均係將物置於自己實力支配之下，僅寄藏必
    先有他人之持有行為，而後始為之受寄代藏而已，故寄藏之
    受人委託代為保管，其保管之本身，亦屬持有。查槍砲彈藥
    刀械管制條例係將「持有」與「寄藏」分別論罪處罰，而單
    純之「持有」，固不包括「寄藏」，但「寄藏」之受人委託
    代為保管，其保管本身所為之「持有」，既係「寄藏」之當
    然結果，法律上自宜僅就「寄藏」行為為包括之評價，不應
    另就「持有」予以論罪（參照最高法院96 台上字第4385號
    判決意旨）。是核被告呂俊德所為，係犯槍砲彈藥刀械管制
    條例第8條第4項之未經許可寄藏可發射子彈具有殺傷力之改
    造手槍罪。而被告有如犯罪事實欄所載之犯罪、科刑及執行
    情形，有本院被告前案紀錄表1份在卷可憑，其於5年以內故
    意再犯本件有期徒刑以上之罪，不論依修正前之刑法第47
    條，或修正後之刑法第47條第1項之規定，均構成累犯，對
    被告而言並無有利或不利之情形，自不生新舊法比較之問題
    ，逕依刑法第47條規定，論以累犯。原審以被告上述犯行，
    事證明確，援引槍砲彈藥刀械管制條例第8條第4項，刑法第
    2條第1項前段、第11條、第47條第1項、第42條第3項前段、
    第38條第1項第1款之規定，並審酌被告之素行、犯罪之動機
    、目的、手段，明知具有殺傷力之槍枝屬高度危險之物品，
    非經主管機關許可不得擅自持有、寄藏，以維社會大眾安全
    與良善秩序，竟仍囿於情誼而受黃信評之託寄藏放具殺傷力
    之改造手槍，嚴重影響社會治安，惟念其犯後於法院審理時
    時坦承犯行，態度尚佳，寄藏之數量僅有 1枝、寄藏時間甚
    短等一切情狀，就所犯上開之罪，量處有期徒刑3年2月，併
    科罰金新台幣 2萬元，並就罰金部分諭知易服勞役之折算標
    準，復以扣案之具有殺傷力之改造雙管手槍（槍枝管制編號
    0000000000號）1枝，係槍砲彈藥刀械管制條例第 4條第1項
    第 1款所列物品，屬非經許可不得持有之違禁物，不問屬於
    犯人與否，均應依刑法第38條第1項第1款規定宣告沒收，併
    於判決理由內敘明，經核認事用法並無違誤，量刑亦屬允當
    ，被告上訴意旨以其有槍砲彈藥刀械管制條例第18條第4項
    規定之適用云云，惟此依上所述尚難認有理由，應予駁回。
據上論斷，應依刑事訴訟法第368條，判決如主文。
本案經檢察官沈世箴到庭執行職務。
中    華    民    國    100   年    4    月    26    日
                  刑事第八庭審判長法  官 張傳栗
                                  法  官 劉嶽承
                                  法  官 黃斯偉
以上正本證明與原本無異。
如不服本判決，應於收受送達後10日內向本院提出上訴書狀，其
未敘述上訴之理由者並得於提起上訴後10日內向本院補提理由書
（均須按他造當事人之人數附繕本）「切勿逕送上級法院」。
                                  書記官 鄒賢英
中    華    民    國    100   年    4    月    26    日
附錄：本案論罪科刑法條全文
槍砲彈藥刀械管制條例第8 條
未經許可，製造、販賣或運輸鋼筆槍、瓦斯槍、麻醉槍、獵槍、
空氣槍或第4 條第1 項第1 款所定其他可發射金屬或子彈具有殺
傷力之各式槍砲者，處無期徒刑或5 年以上有期徒刑，併科新臺
幣1 千萬元以下罰金。
未經許可，轉讓、出租或出借前項所列槍枝者，處5 年以上有期
徒刑，併科新臺幣1千萬元以下罰金。
意圖供自己或他人犯罪之用，而犯前2 項之罪者，處無期徒刑或
7 年以上有期徒刑，併科新臺幣1 千萬元以下罰金。
未經許可，持有、寄藏或意圖販賣而陳列第1 項所列槍枝者，處
3 年以上10年以下有期徒刑，併科新臺幣700 萬元以下罰金。
第1 項至第3 項之未遂犯罰之。
犯第1 項、第2 項或第4  項有關空氣槍之罪，其情節輕微者，得
減輕其刑。